【裁判字號】    98,台上,3614
【裁判日期】    980625
【裁判案由】    違反毒品危害防制條例
【裁判全文】
最高法院刑事判決            九十八年度台上字第三六一四號
上  訴  人  甲○○
上列上訴人因違反毒品危害防制條例案件，不服台灣高等法院台
中分院中華民國九十八年四月二十八日第二審判決（九十八年度
上訴字第五二四號，起訴案號：台灣台中地方法院檢察署九十七
年度偵字第一九四一一、二五三九六號），提起上訴，本院判決
如下：
    主  文
上訴駁回。
    理  由
按刑事訴訟法第三百七十七條規定，上訴於第三審法院，非以判
決違背法令為理由，不得為之。是提起第三審上訴，應以原判決
違背法令為理由，係屬法定要件。如果上訴理由書狀並未依據卷
內訴訟資料，具體指摘原判決不適用何種法則或如何適用不當，
或所指摘原判決違法情事，顯與法律規定得為第三審上訴理由之
違法情形，不相適合時，均應認其上訴為違背法律上之程式，予
以駁回。本件上訴人甲○○上訴意旨略稱：(一)、證人黃仲瑛於警
詢及偵查中固陳稱：其確於民國九十七年七月二十三日有向上訴
人購買第二級毒品甲基安非他命等語，但於第一審審理中已改稱
：其取回貨品後，當即點火試吃，確定上訴人所交付者為「冰糖
」，而非甲基安非他命，之後試圖向上訴人反應，但上訴人之電
話不是關機就是無人接聽，致無法表達等語。按交互詰問為發現
真實之利器，是該證人於審判中之證述，自屬可信，否則無異駕
空直接審理主義。況上訴人於九十七年八月十四日為警逮捕即遭
收押禁見，無與該證人串供之可能，益證黃仲瑛於審理中之證述
屬實，原審棄而不採，反採信該證人於審判外之陳述為上訴人犯
罪之證據，其採證難謂與證據法則無違。(二)、上訴人係代何秋億
向某男子洽購甲基安非他命，非自行出售該毒品予何秋億，此觀
監聽譯文所載：上訴人於九十七年七月二十四日十一時二十分向
某男子表示欲購買新台幣（下同）五百元之甲基安非他命，該男
子答以須問問看等語；何秋億隨即來電詢以打聽之情形，及詢明
可否急催該男子早些趕到；上訴人並即催問該男子何時可到來，
但對方告以時間無法確定等語，以示上訴人代何秋億購買毒品之
情，原審認上訴人係販賣甲基安非他命予何秋億，其採證顯與卷
證資料不符。(三)、「交付商品」、「收取價金」為販賣毒品之構
成要件，倘賣方於交付毒品前即遭警捕獲，致未能交付毒品，即
難論以販賣既遂罪。查證人李育儒於第一審證稱：之前向上訴人
購買五百元之甲基安非他命，上訴人所送之毒品重量不足，上訴
人依於九十七年八月十四日前往取貨時，卻見上訴人為警逮捕等
語。上訴人於補足貨品前即遭警逮捕，不足以成立販賣第二級毒
品既遂罪云云。
惟查本件原判決認定上訴人有原判決事實欄所載之犯行，係以上
訴人坦承有於九十七年七月十六日販賣第二級毒品甲基安非他命
予李育儒，及替錢建成送毒品予李長榮，並回收價款予錢建成等
情不諱，並參酌證人李育儒、黃仲瑛、何秋億、李長榮等人之證
言，交易毒品時之通話監聽譯文，及扣案之晶狀物二包、000
0000000號行動電話一支、夾鏈袋、分裝袋各一包、行政
院衛生署草屯療養院鑑定書及照片兩張等證據，為綜合之判斷，
認上訴人應成立毒品危害防制條例第四條第二項之罪，因認第一
審論處上訴人販賣第二級毒品罪，累犯，處有期徒刑捌年。又販
賣第二級毒品罪，累犯，處有期徒刑捌年。又販賣第二級毒品罪
，累犯，處有期徒刑捌年。又販賣第二級毒品罪，累犯，處有期
徒刑捌年。又共同販賣第二級毒品罪，累犯，處有期徒刑柒年捌
月，五罪應執行有期徒刑拾肆年，另為相關沒收之宣告，為無不
合，予以維持，並駁回上訴人此部分在第二審之上訴，已敘明其
所憑之證據及認定之理由，而以上訴人所辯：其以冰糖充當甲基
安非他命賣給黃仲瑛，意在騙錢非為毒品之交易；其交予何秋億
及第一次交予李育儒之甲基安非他命，為共同出資合買之配額；
九十七年七月十六日之交易，雖收受李育儒之價金，但毒品之重
量不足，雙方原約定九十七年八月十四日補足，上訴人於約定交
付前，即遭逮捕而未能交付而交易未遂；其另替李長榮跑腿送毒
，但錢建成所交付之毒品重量不足，遭李長榮退貨，致交易不成
云云，如何不足採信，於理由中詳加說明與指駁。按證據之取捨
、事實之認定，屬於事實審法院之職權，法院依調查證據之結果
，本於確信自由判斷而認定事實，其相關證據取捨，苟不違背經
驗法則或論理法則，即不容其任意指為違法，而據為上訴第三審
之適法理由。原審以黃仲瑛於警詢及偵查中迭稱：其確向上訴人
購得甲基安非他命等語明確，嗣於第一審審理中改稱：上訴人所
交付者為冰糖而非甲基安非他命等語，惟黃仲瑛係供明：其向上
訴人購買甲基安非他命以解癮，如上訴人所交付者為冰糖，何足
解癮；況黃仲瑛日後於九十七年八月一日、同年、月四日與上訴
人之對話中從無反應上訴人交付冰糖之事實，苟所交付者為冰糖
有違常情，認上開事後之翻供，顯無足採。並以證人何秋億於第
一審審理中所證：其向上訴人購買甲基安非他命，錢、貨同時交
付，銀貨兩訖；上訴人一度邀其合資購買，因其無資金而作罷，
以認定上訴人係販賣甲基安非他命予何秋億，而非合資購買等情
，已據原判決敘述明確，其證據之取捨亦無違經驗法則或論理法
則，不得據為上訴第三審之適法理由。上訴人雖辯稱：原審所引
上訴人於九十七年七月二十四日十一時二十一分，上訴人與何秋
億之對話有關何秋億詢問第三者之所在，於通話中請求上訴人速
催促第三者加速趕來等語，以證明上訴人係代何秋億向他人購買
甲基安非他命之情，但何秋億係向上訴人購買毒品，已如前述，
則上開對話，應指何秋億向上訴人購買甲基安非他命，因上游之
貨遲到而向上訴人催促之對話。至上訴人售予李育儒、李長榮毒
品時，雙方已履行「交付商品」、「收取價金」買賣要件行為，
縱有貨品重量不足，而事後補足或事後解約，於已成立之犯罪不
生影響。上訴意旨，徒就原審採證認事職權之適法行使，及原判
決已說明之事項為任意指摘，核與法律規定得為第三審上訴理由
之違法情形，不相適合。其就其販賣予李育儒、黃仲瑛、何秋億
部分之上訴，為違背法律上之程式，應予駁回。又第三審上訴書
狀，應敘述上訴之理由，其未敘述者，得於提起上訴後十日內補
提理由書於原審法院，已逾上述期間，而於第三審法院未判決前
仍未提出上訴理由書狀者，第三審法院應以判決駁回之，刑事訴
訟法第三百八十二條第一項、第三百九十五條後段規定甚明。本
件上訴人販賣第二級毒品甲基安非他命予李長榮部分，不服原審
判決，於九十八年五月十二日提起上訴，並未敘述理由，迄今逾
期已久，於本院未判決前仍未提出，依上開規定，此部分之上訴
亦非合法，應併予駁回。
據上論結，應依刑事訴訟法第三百九十五條，判決如主文。
中    華    民    國  九十八  年    六    月  二十五  日
                      最高法院刑事第五庭
                          審判長法官  陳  正  庸
                                法官  賴  忠  星
                                法官  林  秀  夫
                                法官  宋      祺
                                法官  陳  祐  治
      本件正本證明與原本無異
                                      書  記  官
中    華    民    國  九十八  年    六    月  二十九  日
                                                      Ｅ


司法院資訊處製作；財團法人民間司法改革基金會備份。
